臺灣高等法院臺中分院民事裁定
111年度上字第219號
上  訴  人  張聰云  
訴訟代理人  王文聖律師
被上訴人    陳彭新妹
            梁大寶  
            吳永利  
            吳宜翰  
            吳宜學  
            李建誠  
上列當事人間請求確認袋地通行權事件，上訴人對於中華民國11
1年8月31日本院判決提起上訴，本院裁定如下：
    主  文
上訴駁回。
第三審訴訟費用由上訴人負擔。
    理  由
一、按對於財產權訴訟之第二審判決，如因上訴所得受之利益不
    逾新臺幣（下同）100萬元者，不得上訴。此項數額，司法
    院得因情勢需要，以命令減至50萬元，或增至150萬元。民
    事訴訟法第466條第1、3項定有明文。另依司法院（91）院
    台廳民一字第03075號函示，已將民事訴訟法第466條第1項
    所定上訴第三審之利益額數，提高為150萬元，並訂於民國9
    1年2月8日起實施。又對於不得上訴之判決而上訴者，原第
    二審法院應以裁定駁回之，同法第481條準用第442條第1項
    亦有明文。次按鄰地通行權之行使，在土地所有人方面，為
    其所有權之擴張，在鄰地所有人方面，其所有權則因而受限
    制，參照民事訴訟費用法第9條（現為民事訴訟法第77條之5
    ）規定之法意，鄰地通行權訴訟標的之價額，如主張通行權
    之人為原告，應以其土地因通行鄰地所增價額為準；如否認
    通行權之人為原告，則以其土地因被通行所減價額為準（最
    高法院78年台抗字第355號判決先例意旨參照）。
二、經查，本件係由上訴人提起確認通行權訴訟，自應以其因確
    認通行權所增價額為計算訴訟標的之價額及上訴利益。上訴
    人陳報其所有坐落臺中市○○區○○段000地號土地（下稱系爭
    土地）因通行分屬被上訴人所有之坐落同段000、000、000
    、000、000、000等地號土地後，增加利益為系爭土地之土
    地公告現值50%（見本院卷88頁）。而上訴人所有系爭土地
    起訴當時之公告現值為每平方公尺新臺幣（下同）17,600元
    ，面積64.05平方公尺，有土地登記公務用謄本為證（見原
    審卷43頁），依上訴人陳報其因通行系爭鄰地所能增加之價
    額為563,640元（計算式：64.05平方公尺26,400元50%＝56
    3,640元），是本件訴訟標的價額應核定為563,640元，則上
    訴人上訴利益尚未逾150萬元，不得上訴第三審。從而，上
    訴人之上訴，並不合法，應予駁回。另得否上訴係基於法律
    之規定，殊不因法院書記官於判決正本上記載是否錯誤，而
    可變更法律之規定（最高法院32年抗字第255號民事判決先
    例意旨參照），本件書記官於判決正本教示文字雖誤載為得
    上訴，惟上訴人之上訴利益未逾法律規定，仍不得上訴第三
    審，併予敘明。
三、本件訴訟標的價額經核定為563,640元，應徵第一審裁判費6
    ,170元、第二、三審裁判費各9,255元，上訴人前已繳納第
    一審裁判費17,335元（原審補字卷第95頁）及第二審上訴裁
    判費26,002元（本院卷第45頁），復對本院第二審判決提起
    第三審上訴時，已繳納第三審裁判費26,002元，有本院收納
    款項收據可佐，均有溢繳情形。是上訴人所溢繳第一審裁判
    費11,165元、第二、三審裁判費各16,747元，得待本件裁定
    確定後，依民事訴訟法第77條之26規定，聲請退還溢繳之裁
    判費，附此敘明。
四、據上論結，本件上訴為不合法，爰裁定如主文。
中　　華　　民　　國　　111 　年　　12　　月　　1 　　日
                 民事第八庭   審判長法　官  杭起鶴
                                    法　官  羅智文
                                    法　官  黃裕仁
正本係照原本作成。
如不服本裁定應於裁定送達後10日內向本院提出抗告理由狀（須
按他造人數附具繕本），並繳納抗告裁判費新台幣1000元。因疫
情而遲誤不變期間，得向法院聲請回復原狀。
                                    書記官  王麗珍
　　　　　　　　　　　　　　　　　　
中　　華　　民　　國　　111 　年　　12　　月　　1 　　日